臺灣新北地方法院行政訴訟判決　　　　　110年度交字第512號
原　　　告　曹振光　
被　　　告　新北市政府交通事件裁決處

代　表　人　李忠台　
訴訟代理人　黃慧婷　　律師


上列當事人間因交通裁決事件，原告不服被告中華民國110年6月
21日製開新北裁催字第48-CA0000000號違反道路交通管理事件裁
決，提起行政訴訟，本院判決如下：
    主  文
一、原告之訴駁回。
二、訴訟費用新臺幣參佰元由原告負擔。
    事實及理由
壹、程序方面：
    原告不服被告所為道路交通管理處罰條例第 8 條之裁決而
    提起撤銷訴訟，依行政訴訟法第 237 條之 1，應適用交通
    裁決事件訴訟程序。本件因卷證資料已經明確，本院依同法
    第237條之7規定，不經言詞辯論，直接裁判。
貳、實體方面：
一、爭訟概要：緣原告曹振光駕駛車牌號碼 0000-00 號自用小
    客車（下稱系爭汽車），於民國（下同） 110 年 5 月 7日
     13 時 51 分，行經中和區中興街 (132 號)時，因有「駕
    駛汽車行經行人穿越道有行人穿越時，不暫停讓行人先行通
    過」之違規行為，經民眾於 110 年 5 月 12 日檢具違規
    資料向新北市政府警察局中和分局（下稱原舉發單位）檢舉
    ，案經原舉發單位審視後認定違規屬實，於110年5月17日填
    製新北市警交大字第CA0000000號舉發違反道路交通管理事
    件通知單予以舉發，記載應到案日期為110年7月1日前，並
    移送被告處理，原告於110年5月21日提出申訴，案經舉發機
    關查明後，仍認違規事實明確，被告依道路交通管理處罰條
    例第44條第2項、第65條第1項第3款規定，於110年6月21日
    以新北裁催字第48-CA0000000號違反道路交通管理事件裁決
    書（下稱原處分），裁處「罰鍰新臺幣（下同）2,000元整
    」，原告不服，提起本件行政訴訟。
二、原告起訴主張及聲明：
㈠、原告主張要旨：
⑴、從影像觀察本人並非惡意不禮讓行人先走，事件發生處道路
    狹窄，左邊車道阻塞，並有機車擦過我車，右邊2台機車在
    我車右前方及右前側，還有1台機車直接從前方巷子竄出。
⑵、這些人和機車擋住我的視線，左右前方的機車皆很靠近我車
    ，使我必需全神專注在他們身上，以避免碰撞，因此看不到
    行人，且直到我車通過人行道，其中一台機車仍擋在行人前
    面。
⑶、行人應當在路邊等候過馬路，不當在路中間，就算駕駛看到
    也反應不及，且易造成後車追撞，當地來往人車多，交通局
    有設置紅綠燈，確不使用，讓車輛無所遵循，似乎引導駕駛
    人陷入違規，因此本人認為公部門有缺失。
㈡、聲明：⑴撤銷原處分。⑵訴訟費用由被告負擔。
三、被告答辯及聲明：
㈠、答辯要旨：
⑴、查原告於系爭地點通過行人穿越道時，行人確實已經通行在
    行人穿越道中，惟因車輛不停下禮讓而暫時停止，上揭事實
    有採證影片(附件一「Z0000000000000000000-0.avi」)及採
    證影片截圖(被證2)在卷可稽，核其行為，顯已違反前開處
    罰條例第44條第2項及道路交通安全規則第103條第2項之規
    定，有駕駛車輛穿越行人穿越道時，不禮讓通行於上之行人
    而構成本件違規行為，被告據以裁處，應無違誤。
⑵、關於原告稱其視線被他車阻擋而無法辨識行人正通行於行人
    穿越道之事實一節，經被告審視違規採證影片後，認為原告
    之車輛右前方雖確實有機車，惟該輛機車之位置、大小應無
    完全阻擋原告視線致使其無法辨識行人穿越道通行狀況之程
    度；另關於交通號誌之設置及運作方式，乃號誌維管機關之
    權限，其設置及運作方式有依照道路交通標誌標線號誌設置
    規則之規定者，即無所謂合法與否之疑問，且系爭地點之號
    誌燈號運作方式乃以持續閃黃燈之方式運作，依前開道路交
    通標誌標線號誌設置規則之規定，原告行經系爭地點即有特
    別注意行人穿越道上行人通行狀況之義務，該號誌運作情形
    難謂有使人無從遵循之處，此觀後方車輛可以輕易判別有行
    人正通行於上且禮讓之事實即可知悉；職此，原告所為之主
    張均無解於本件違規事實之成立。
⑶、再者，原告既為合法考領汽車駕駛執照之人，有汽車車籍查
    詢資料及駕駛人基本資料（被證7）為憑，其對上述規定應
    知之甚詳，並應確實遵守。是原告前揭所述，無非單方所執
    之詞，委無足取。綜上所述，本件原告之訴為無理由，請判
    決如被告之聲明以維法紀。
㈡、聲明：⑴原告之訴駁回。⑵訴訟費用由原告負擔。
四、爭點事項：
㈠、原告上開違規事實，是否因遭人和機車擋住視線，而不可歸
    責於己事由？
㈡、交通局設置紅綠燈，是否讓車輛無所遵循，公部門若有缺失
    ，可否作為免責之事由？
五、本院之判斷：
㈠、上開爭訟概要事實，除爭點事項外，並有檢舉人明細、新北
    市警交大字第 CA0000000 號舉發違反道路交通管理事件通
    知單及送達證明、採證光碟截取照片、原告申訴書、新北市
    政府警察局中和分局110年6月8日新北警中交字第110464640
    8 號、新北裁催字第 48-CA0000000 號違反道路交通管理事
    件裁決書及送達證書、新北市政府警察局中和分局110年8月
    18 日新北警中交字第 1104659253 號函、汽車車籍查詢資
    料及駕駛人基本資料、採證光碟等資料（見本院卷第 59-85
    頁）附卷可稽，此事實應堪認定。
㈡、本件應適用之相關法令：
⑴、道路交通標誌標線號誌設置規則第 185 條第1項：「枕木紋
    行人穿越道線，設於交岔路口；其線型為枕木紋白色實線，
    線段長度以2公尺至8公尺為度，寬度為40公分，間隔為40至
    80公分，儘可能於最短距離處銜接人行道，且同一組標線之
    間隔長度需一致，以利行人穿越。」、
⑵、道路交通標誌標線號誌設置規則第211條第1項第1款「特種
    閃光號誌各燈號顯示之意義如下：一、閃光黃燈表示【警告
    】，車輛應減速接近，注意安全，小心通過。」。
⑶、道路交通安全規則第 103 條第 2 項規定：「汽車行經行人
    穿越道，遇有行人穿越時，無論有無交通指揮人員指揮或號
    誌指示，均應暫停讓行人先行通過。」
⑷、道路交通管理處罰條例第44條第2項規定：「汽車行經行人
    穿越道有行人穿越時，不暫停讓行人先行通過者，處新臺幣
    1,200元以上3,600元以下罰鍰。」
㈢、原告之行政訴訟意旨略以：「原告視線被擋住才沒有讓路人
    ，並無故意；燈光號誌運作不當，維管機關對本件違規與有
     過失。」等語置辯。惟查 ：
⑴、依採證光碟截圖照片（本院卷第 63-65 頁）所示：原告於
    系爭地點通過行人穿越道時，行人確實已經通行在行人穿越
    道中，惟因車輛不停下禮讓而暫時停止，核其行為，顯已違
    反前開處罰條例第 44 條第 2 項及道路交通安全規則第103
    條第 2 項之規定，確有駕駛車輛穿越行人穿越道時，不禮
    讓通行於上之行人而構成本件違規事實。
⑵、又依採證光碟截圖照片所示：原告之車輛右前方雖確實有機
    車，惟該輛機車之位置、大小應無完全阻擋原告視線致使其
    無法辨識行人穿越道通行狀況之程度。是以原告所稱其視線
    被他車阻擋而無法辨識行人正通行於行人穿越道，顯非事實
    。
⑶、至於原告主張燈光號誌運作不當云云。然交通號誌之設置及
    運作方式，乃號誌維管機關之權限，其設置及運作方式係依
    照道路交通標誌標線號誌設置規則之規定者，即無所謂合法
    與否之疑問，且系爭地點之號誌燈號運作方式乃以持續閃黃
    燈之方式運作，依上開道路交通標誌標線號誌設置規則第21
    1條第1項第1款之規定，原告行經系爭地點即有特別注意行
    人穿越道上行人通行狀況之義務，該號誌運作情形難謂有使
    人無從遵循之處，此觀後方車輛可以輕易判別有行人正通行
    於上且禮讓之事實即可知悉。據此，原告上開主張僅空泛指
    述，並未提出積極證據指出燈光號誌何處運作不當?縱行政
    機關號誌有設置不當之處，於拆除前原告亦有遵守義務，並
    無法解免原告於本件違規事實之成立。
⑷、原告既為合法考領汽車駕駛執照之人，有汽車車籍查詢資料
    及駕駛人基本資料（本院卷第 81-83 頁）為憑，其對上述
    規定應知之甚詳，並應確實遵守。是原告前揭所述，無非單
    方所執之詞，委無足取。綜上所述，本件原告之訴為無理由
    。
㈣、本件判決基礎已臻明確，兩造其餘攻擊防禦方法及訴訟資料
    ，經本院審核後，或與本案爭點無涉，或對於本件判決結果
    不生影響，爰無庸一一再加論述，爰併敘明。
六、結論：原處分並無違誤，原告訴請撤銷為無理由，應予駁回
    。本件第一審裁判費新臺幣 300 元，應由敗訴之原告負擔
    ，所以確定如主文第 2 項所示。
中    華    民    國   110    年    10    月    19    日
                  行政訴訟庭  法  官  陳伯厚
上為正本係照原本作成。
如不服本判決，應於判決送達後20日內，向本院提出上訴狀，上
訴狀並應記載上訴理由，表明關於原判決所違背之法令及其具體
內容或依訴訟資料可認為原判決有違背法令之具體事實，並繳納
上訴費新臺幣750元。 其未表明上訴理由者，應於提出上訴後20
日內向本院補提理由書（上訴狀及上訴理由書均須按他造人數附
繕本），如逾期未提出上訴理由書者，本院毋庸再命補正，由本
院逕以裁定駁回上訴。
                              書記官  陳柔吟
中    華    民    國   110    年    10    月    20    日